【裁判字號】    92,簡上,73
【裁判日期】    920714
【裁判案由】    偽造文書
【裁判全文】
臺灣臺南地方法院刑事判決                          九十二年度簡上字第七三號
    上  訴  人  臺灣台南地方法院檢察署檢察官
    被      告  丙○○
右列上訴人因偽造文書案件，不服本院九十一年度南簡字第一二九四號中華民國九十
一年十二月二十七第一審判決（聲請案號：九十一年度偵字第九五五五號），提起上
訴及台灣高雄地方法院檢察署檢察官移請併案審理（九十二年度偵字第四二七０號）
，本院管轄之第二審合議庭認本件不宜逕以簡易判決處刑，改依通常程序自為第一審
判決如左：
    主  文
原判決撤銷。
丙○○共同連續行使偽造文書，足以生損害於他人，處有期徒刑捌月。
扣案如附表所示之物及印章、印文、署押，均沒收。
    事  實
一、丙○○於民國（下同）九十一年九月初，在高雄縣鳳山市國父紀念館認識綽號「
    傻爸」之姓名不詳之成年男子及另一姓名年籍不詳之成年女子後，即由丙○○持
    電話號碼0000000000號之ＮＯＫＩＡ牌行動電話與傻爸等人所組之詐
    欺集團聯繫，並與渠等共同基於概括犯意之聯絡，意圖為自己不法所有，先由「
    傻爸」帶丙○○前往照相後，丙○○將相片三張交給「傻爸」等人偽造「甲○○
    」及「乙○○」之身份證及印章，足以生損害於「甲○○」及「乙○○」本人。
    於九十一年九月五日十二時許，由丙○○持偽造之「甲○○」身分證及印章，向
    至高雄市○○○路一四六號「國泰商業銀行高雄分行」，偽造「甲○○」之署押
    及印文，填具存款開戶申請書，在該銀行開設帳號0000000000000
    號之帳戶後；復至同址三樓Ｂ室國泰人壽保險股限公司（下稱國泰人壽公司），
    向該公司職員丁○○偽稱申請補發保單，及辦理壽險貸款，並偽造「甲○○」之
    署押填具保單補發申請書、國泰人壽公司保單借款借據及國泰人壽公司保全給付
    收據後交付丁○○而行使之，，致丁○○陷於錯誤，而准予貸得新台幣（下同）
    二十二萬一千八百二十五元。得手後，「傻爸」則將其中之六千元交給丙○○，
    作為代價。渠等食髓知味，又由丙○○即持上開偽造「乙○○」之身分證及印章
    ，先於九十一年九月九日上午九時三十分許，至高雄縣鳳山市○○路二六四號之
    「彰化銀行鳳山分行」，偽造「乙○○」之署押及印文填具存戶申請書，在該銀
    行開設帳號為000000000000號之帳戶；復於同日十七時許，至台南
    市○○路○段四九六號四樓之國泰人壽公司，向該公司職員杜淑玲佯稱欲辦理保
    單補發，及辦理壽保貸款，並再偽造「乙○○」之署押填具保單補發申請書向杜
    淑玲行使，以辦理保險貸款，惟為杜淑玲發覺有異，而報警當場查獲，詐欺部分
    始未得逞，並扣得上開偽造「乙○○」之身分證一張、印章一枚及ＮＯＫＩＡ牌
    行動電話一具。
二、案經台南市警察局移送台灣台南地方法院檢察署檢察官聲請簡易判決處刑及移送
    併辦。
    理  由
一、右揭事實業據被告丙○○於警訊、偵訊及本院審理時均坦承不諱，其冒被害人甲○○、乙○○之名為之，亦據甲○○、曾冠謄於警訊中指述在卷，並經證人丁○○、杜淑玲證述屬實，並有偽造「甲○○」之署押填具國泰銀行存款開戶申請書
    一份、國泰人壽公司保單補發申請書一紙、國泰人壽公司保單借款借據一紙、國
    泰人壽公司保全給付收據一紙及偽造「乙○○」之署押填具之國泰人壽公司保單
    補發申請書一紙、彰化商業銀行鳳山分行開戶建檔顧客資料卡一紙、偽造乙○○
    之身份證一張、偽造乙○○之印章一只在卷可稽。事證明確，被告犯行堪予認定
    。
二、查被告與「傻爸」等不詳姓名成年人，共同偽造身分證及印章，復持偽造之身分
    證及印章向國泰商業銀行高雄分行及彰化商業銀行鳳山分行開戶，及連續向國泰
    人壽公司申辦保單補發，分別偽造署押及印文於開戶建檔顧客資料卡存戶親簽欄
    、及偽造署押於保單補發申請書，再分別持交承辦人員以向國泰商業銀行高雄分
    行及彰化商業銀行鳳山分行辦理開戶、及向國泰人壽公司辦理保單補發，嗣又辦
    理保險貸款之行為，係犯刑法二百十六條、二百十二條之行使偽造身分證罪，同
    法第二百十六條、第二百十條之行使偽造私文書罪及同法第三百三十九條第一項
    、第三項之詐欺取財既遂罪及詐欺取財未遂罪。又被告於彰化商業銀行開戶建檔
    顧客資料卡之戶名欄內署名「乙○○」，此一行為僅在識別開戶者為何人，以便
    銀行人員查出存戶卡片，既非表示開戶者本人簽名之意思，縱未經本人授權而填
    寫其姓名，尚不生偽造署押問題，併與說明。被告丙○○與「傻爸」等人不詳姓
    名之成年人，有犯意聯絡及行為分擔，為共同正犯。被告偽造身分證之低度行為
    已為行使之高度行為所吸收；被告偽造署押、及偽造印文之行為，均為偽造私文
    書之部分行為，而偽造私文書後進而行使，其偽造之低度行為應為行使之高度行
    為所吸收，均不另論罪。被告所犯之多次行使偽造身分證行為、多次行使偽造私
    文書行為及詐欺取財之行為，各時間緊接、所犯基本構成要件相同之罪，顯係各
    基於概括犯意為之，均應依連續犯之規定論處；又被告所犯上開連續行使偽造身
    分證罪、連續行為偽造私文書罪與連續詐欺取財罪等三罪之間，有方法、結果之
    牽連關係為牽連犯，依刑法第五十五條之規定，應從較重之連續行使偽造私文書
    罪處斷。另移送併案部分，雖未據公訴人起訴，惟既與起訴部分有連續犯之裁判
    上一罪之關係，本院自得併予審究，併此敘明。
三、原審以被告犯行明確，依法論罪科刑，原非無見，惟查被告於九十一年九月五日
    持偽造甲○○之身份證及印章，向國泰商業銀行高雄分行開立帳戶及向國泰人壽
    公司職員丁○○申請補發保單，並辦理壽險貸款，共詐得二十二萬一千八百二十
    五元，而涉有行使偽造身份證、行使偽造私文書及詐欺取財罪之行為，有台灣台
    南地方法院檢察署九十二年度偵字第一一四八號卷可按。原審就該部分，未及審
    究，公訴人上訴指為不當，為有理由，應由本院將原判決撤銷改判。爰審酌被告
    前無犯罪前科，其為貪圖小利，而連續以偽造之身分證、印章等物申辦保單貸款
    騙取他人之財物及其手段尚屬平和及犯後坦承犯行態度良好等一切情狀，量處如
    主文所示之刑，以資懲儆。扣案如附表所示一至二之物，係被告所有，且係供其
    犯罪所用之物，應依刑法第三十八條第一項第二款宣告沒收；扣案如附表三至九
    所示之署押、印章及印文，應依刑法第二百十九條之規定宣告沒收。
四、按檢察官聲請以簡易判決處刑之案件，經法院認定之犯罪事實顯然與檢察官據以
    求處罪刑之事實不符，或於審判中發現其他裁判上一罪之犯罪事實，足認檢察官
    之求刑顯不適當者，應適用通常程序審判之，刑事訴訟法第四百五十二條及第四
    百五十一條之一第四項但書第二款分別定有明文。本院經審理後認被告應諭知如
    主文第二項所示之刑，係屬刑事訴訟法第四百五十一條之一第四項但書第二款之
    情形，應由本院依刑事訴訟法第四百五十五條之一第三項之規定，準用同法第三
    百六十九條第一項前段之規定，將原判決撤銷，依同法第四百五十二條之規定，
    逕依通常程序為第一審判決（法院辦理刑事訴訟簡易程序案件應行注意事項第十
    四點參照）。
據上論斷，應依刑事訴訟法四百五十五條之一第一項、第三項、第三百六十九條第一
項前段、第三百六十四條、第四百五十二條、第二百九十九條第一項前段，刑法第二
十八條、第五十六條、第二百十六條、第二百十條、第二百十二條、第三百三十九條
第一項、第三項、第五十五條、第二百十九條、第三十八條第一項第二款，罰金罰鍰
提高標準條例第一條前段，判決如主文。
本案經檢察官劉聰熙到庭執行職務。
中      華      民      國      九十二      年      七    月    十四    日
                              臺灣臺南地方法院刑事第二庭
                                  審判長法  官  陳振謙
                                        法  官  孫淑玉
                                        法  官  吳勇輝
右正本證明與原本無異。
如不服本判決，應於判決送達後十日內向本院提出上訴狀( 應附繕本 )。
                                        書記官  李國敬
中      華      民      國      九十二      年      七    月    十六    日
附錄本案論罪科刑法條全文：
刑法第二百一十條
偽造、變造私文書，足以生損害於公眾或他人者，處五年以下有期徒刑。
刑法第二百一十二條
偽造、變造護照、旅券、免許證、特許證及關於品行、能力服務或其他相類之證書、
介紹書，足以生損害於公眾或他人者，處一年以下有期徒刑、拘役或三百元以下罰金
。
刑法第二百一十六條
行使第二百十條至第二百十五條之文書者，依偽造、變造文書或登載不實事項或使登
載不實事項之規定處斷。
刑法第三百三十九條
意圖為自己或第三人不法之所有，以詐術使人將本人或第三人之物交付者，處五年以
下有期徒刑、拘役或科或併科一千元以下罰金。
以前項方法得財產上不法之利益或使第三人得之者，亦同。
前二項之未遂犯罰之。
附表
┌─┬────────────────────┐
│  │ 扣  案  之  物  品                     │
├─┼────────────────────┤
│一│ＮＯＫＩＡ牌行動電話一具                │
├─┼────────────────────┤
│二│偽造之「乙○○」名義身分證一張          │
├─┼────────────────────┤
│三│偽造之「乙○○」印章一枚                │
├─┼────────────────────┤
│四│國泰人壽保險公司保單補發申請書申請人欄上│
│  │「乙○○」署押一枚                      │
├─┼────────────────────┤
│五│彰化商業銀行鳳山分行開戶建檔顧客資料卡上│
│  │偽造之「乙○○」署押一枚、印文二枚      │
├─┼────────────────────┤
│六│國泰人壽保險公司保單補發申請書申請人欄上│
│  │「甲○○」署押一枚                      │
├─┼────────────────────┤
│七│國泰人壽保險公司保單借款借據要保人簽名處│
│  │「甲○○」署押一枚                      │
├─┼────────────────────┤
│八│國泰人壽保險公司保險給付收據受款人欄上  │
│  │「甲○○」署押一枚                      │
├─┼────────────────────┤
│九│國泰銀行存款開戶申青書上偽造之「甲○○」│
│  │署押一枚、印文三枚                      │
└─┴────────────────────┘


司法院資訊處製作；財團法人民間司法改革基金會備份。
